【裁判字號】    99,司家聲,322
【裁判日期】    990528
【裁判案由】    核定遺產管理人報酬
【裁判全文】
臺灣高雄地方法院民事裁定           99年度司家聲字第322號
聲  請  人  財政部國有財產局台灣南區辦事處
法定代理人  甲○○
上聲請人聲請核定遺產管理人報酬事件，本院裁定如下：
    主  文
聲請人任被繼承人乙○○（男，民國○○年○月○○○日生，身
分證統一編號：Ｚ000000000號）之遺產管理人之報酬
核定為新臺幣肆萬伍仟元。
程序費用新臺幣壹仟元由被繼承人乙○○之遺產負擔。
    理  由
一、本件聲請意旨略以：聲請人前經鈞院以98年度財管字第6 號
    民事裁定及98年度家抗字第42號民事裁定，受選任為被繼承
    人乙○○之遺產管理人，嗣奉鈞院98年度司家催字第391 號
    民事裁定准予對其繼承人、債權人及受遺贈人於一定期限內
    為承認繼承、報明債權及願受遺贈與否等事項為公示催告，
    並於民國98年10月27日刊登於台灣新生報第15版1 天。依財
    政部高雄市國稅局財產歸屬資料清單所載，被繼承人乙○○
    遺有座落高雄市苓雅區○○○段1136-31 地號等5 筆土地，
    遺產現值總計新臺幣（下同）21,710,623元。因被繼承人乙
    ○○並無親屬會議可資酌定遺產管理人報酬數額，又上開不
    動產為鈞院委託台灣金融資產服務股份有限公司南部分公司
    ，將進行強制執行拍賣程序，爰依民法第1183條規定及財政
    部訂頒「代管無人承認繼承遺產作業要點」第14點第3 項之
    規定，聲請裁定以被繼承人乙○○遺產現值之百分之一即21
    7,106 元為本件遺產管理報酬，以便向鈞院聲明參與分配等
    語。
二、按「遺產管理人，得請求報酬，其數額由親屬會議按其勞力
    及其與被繼承人之關係酌定之。」、「依本法之規定應開親
    屬會議時，由當事人、法定代理人或其他利害關係人召集之
    。」、「親屬會議不能召開或召開有困難時，依法應經親屬
    會議處理之事項，由有召集權人聲請法院處理之。」，民法
    第1183條、第1129條、第1132條第2 項前段分別定有明文。
三、經查：
  (一)本件被繼承人乙○○死亡後，其繼承人均已聲明拋棄繼承，
    且亦無親屬會議選定遺產管理人，經本院選任聲請人為被繼
    承人之遺產管理人乙節，業據聲請人提出本院98年度財管字
    第6 號民事裁定、本院98年度家抗字第42號民事裁定暨確定
    證明書影本各1 份為證，堪信為真實。準此，聲請人顯難召
    開親屬會議酌定其管理遺產之報酬，是其本於利害關係人之
    地位，聲請本院酌定，洵屬有據。
  (二)聲請人主張之前揭事實，除上述民事裁定外，另據其提出本
    院98年度司家催字第391 號民事裁定、台灣新生報刊登廣告
    證明單及其新聞紙、被繼承人之財政部高雄市國稅局財產歸
    屬資料清單、遺產總值表、土地建物查詢資料、台灣金融資
    產服務股份有限公司南部分公司99年4 月15日99雄金拍卯字
    第1 號函、代管無人承認繼承遺產作業要點等件影本各1 份
    為證，堪信為真實。本院審酌：被繼承人之遺產有土地5 筆
    及投資5 筆，其中土地5 筆之遺產現值總計為21,710,623元
    ，有被繼承人之財政部高雄市國稅局財產歸屬資料清單、遺
    產土地總值表、土地建物查詢資料等件各1 份為證，又被繼
    承人之5 筆土地業經本件進行強制執行拍賣程序，有台灣金
    融資產服務股份有限公司南部分公司99年4 月15日99雄金拍
    卯字第1 號函1 紙附卷可稽；又聲請人業已聲請公示催告、
    登報、查詢被繼承人遺產等管理遺產行為，後續尚有通知債
    權人陳報債權、強制執行程序等其他事項須處理，聲請人處
    理上開事務及後續處理所需時間之久暫、耗費人力之程度及
    各債權人受償權利之保障等一切情狀，認本件遺產管理人之
    報酬以45,000元為適當，爰裁定如主文第1 項所示。至財政
    部訂頒「代管無人承認繼承遺產作業要點」第14點第3 項規
    定，管理遺產報酬不得依於遺產現值百分之一，僅供法院斟
    酌，尚非為據以論酬之依據，併此敘明。
四、末按依法應由關係人（包括聲請人、相對人及其他利害關係
    人）負擔費用者，法院裁定命關係人負擔時，應一併確定其
    數額，非訟事件法第24條第1 項所明定。經核本件聲請事件
    ，應徵之程序費用為1,000 元，依非訟事件法第157 條規定
    ，應由遺產負擔，爰併予確定如主文第2 項所示，附此敘明
    。
五、依非訟事件法第157 條、第24條第1 項，裁定如主文。
六、如對本裁定抗告，須於裁定送達後10日之不變期間內，向本
    院提出抗告狀，並繳納抗告費新臺幣1,000 元。
中    華    民    國    99    年    5     月    28    日
                  家事法庭   司法事務官

司法院資訊處製作；財團法人民間司法改革基金會備份。
